【裁判字號】    98,訴緝,20
【裁判日期】    980331
【裁判案由】    偽造文書等
【裁判全文】
臺灣士林地方法院刑事判決              98年度訴緝字第20號
公  訴  人  臺灣士林地方法院檢察署檢察官
被      告  乙○○
                    （現另案於臺灣臺北監獄執行中）
上列被告因違反毒品危害防制條例等案件，經檢察官提起公訴（
96年度偵字第7918號、96年度毒偵字第1029號），其於準備程序
就犯罪事實全部為有罪之陳述，本院聽取當事人意見後，裁定本
案由受命法官獨任行簡式審判程序並判決如下：
    主  文
乙○○施用第一級毒品，處有期徒刑壹年貳月，扣案如附表編號
十三所示之注射針筒參支均沒收；又施用第二級毒品，處有期徒
刑陸月；又行使偽造私文書，足以生損害於他人，處有期徒刑柒
月，扣案如附表編號一至十二所示之簽名拾陸枚、指印貳拾枚均
沒收。應執行有期徒刑貳年。扣案如附表所示之注射針筒參支、
簽名拾陸枚及指印貳拾枚均沒收。
    事實及理由
一、本件犯罪事實及證據名稱除起訴書犯罪事實欄一第12至第14
    行「自95年12月間某日起至96年5 月8 日下午1 時30分許採
    尿往前回溯5 日內之某時止，約2 、3 天1 次」之記載應更
    正為「於96年5 月8 日下午1 時30分許採尿往前回溯26小時
    內某時」、第16、18行之「第二級毒品安非他命」之記載均
    應更正為「第二級毒品甲基安非他命」等語；又起訴書犯罪
    事實欄二第4 行「先後在臺北市政府警察局中山分局」之記
    載應補充為「於96年5 月7 日晚間6 時15分為臺北市政府警
    察局中山分局員警執行搜索起至翌日即8 日晚間7 時51分檢
    察官偵訊時止，在密集相連之時間內，接續在臺北市政府警
    察局中山分局」；又起訴書附表編號9 「簽名2 枚」之記載
    應更正為「簽名3 枚」等語外，其餘均引用起訴書之記載（
    詳如附件）。
二、本件被告乙○○所違反毒品危害防制條例第10條第1 項、第
    2 項及刑法第216 條、第210 條之罪，均為死刑、無期徒刑
    、最輕本刑為3 年以上有期徒刑以外之罪，亦非屬高等法院
    管轄之第一審案件，其於準備程序進行中，先就被訴事實為
    有罪之陳述，經法官告知簡式審判程序之旨，並聽取檢察官
    之意見後，本院合議庭依刑事訴訟法第273 條之1 第1 項、
    第273 條之2 等規定，裁定由受命法官進行簡式審判程序，
    且不受同法關於證據能力認定規定及調查方式之限制，合先
    敘明。
三、論罪科刑
  (一)核被告所為分別係違反毒品危害防制條例第10條第1 項之施
    用第一級毒品罪、同條第2 項之施用第二級毒品罪以及刑法
    第216 條、第210 條之行使偽造私文書罪，而其於施用第一
    級及第二級毒品之前後持有第一級、第二級毒品之低度行為
    ，為進而施用之高度行為所吸收，不另論罪。次按如數行為
    於同時同地或密切接近之時地實施，侵害同一之法益，各行
    為之獨立性極為薄弱，依一般社會健全觀念，在時間差距上
    ，難以強行分開，在刑法評價上，以視為數個舉動之接續施
    行，合為包括之一行為予以評價，較為合理，則屬接續犯，
    而為包括之一罪（最高法院86年臺上字第3295號判例要旨參
    照）。查被告偽造如附表所示之簽名及指印，乃係在同時同
    地或者密切接近之時地在同一文書或不同文書上接續偽造「
    陳正洋」之簽名及指印之方式偽造私文書，旋持之行使，乃
    同時侵害被害人陳正洋及犯罪偵查機關之同一法益，依前開
    判例要旨，應評價為接續行使偽造私文書之包括一罪。而其
    偽造「陳正洋」之簽名及指印乃其偽造私文書之部分行為，
    不另論罪，又其偽造私文書之低度行為，亦為行使偽造私文
    書之高度行為所吸收而不另論罪。再者，被告所犯前開3 罪
    ，犯意各別，行為互殊，應分論併罰之。
  (二)又查本件被告施用毒品之犯行，雖距其前開於民國（下同）
    90 年10 月26日觀察勒戒執行完畢釋放後已逾五年，但距其
    於92年7 、8 月間起至95年2 月7 日止因連續施用毒品犯行
    經法院判處有期徒刑1 年2 月確定者，尚未逾5 年，此有臺
    灣高等法院被告前案紀錄表及臺灣士林地方法院檢察署刑案
    資料查註紀錄表各1 件在卷可稽，依據最高法院95年度臺非
    字第59號、第65號之判決要旨以及最高法院97年度第5 次刑
    庭會議決議，被告再犯本件施用毒品犯行，仍屬毒品危害防
    制條例第23條第2 項所定「5 年內再犯」之情形，即應依法
    追訴、審理，附此敘明。
  (三)爰審酌被告曾因施用毒品經送觀察勒戒及判決科刑，猶不思
    戒絕革除惡習，顯未因前開觀察勒戒之治療處分及法院判決
    處刑而記取教訓，已屬不該，第念被告施用毒品之犯行，在
    性質上乃屬自我戕害身心健康之行為，另考量被告因另案通
    緝期間，為脫免刑責，而於施用毒品案件為警查獲時，以其
    胞弟「陳正洋」名義於警詢及偵查中應訊，並接續於警偵訊
    過程中之文書上偽造「陳正洋」之簽名及指印並行使該偽造
    文書，足生損害於「陳正洋」及偵查機關偵查犯罪之正確性
    ，所幸被告於檢察官偵訊後諭知具保時，旋為具保人即被告
    之姊夫甲○○於辦理具保後向臺灣士林地方法院檢察署舉發
    而查獲上情，暨被告之犯罪動機、犯罪手段、所生危害及犯
    後坦承犯行之態度等一切情狀，認蒞庭檢察官具體求處應執
    行有期徒刑3 年以上，罪刑尚屬過重，應分別量處如主文所
    示之刑，並定應執行之刑，較為恰當，以資懲戒。
  (四)扣案如附表編號13所示之注射針筒3 支乃被告所有供施用第
    一級毒品所用之物，應依刑法第38條第1 項第2 款之規定沒
    收；又如附表編號1 至12所示偽造之「陳正洋」簽名及指印
    均應依刑法第219 條之規定諭知沒收。
四、不另為無罪諭知部分
  (一)公訴意旨：被告乙○○自95年12月間某日起至96年5 月8 日
    下午1 時30分許採尿往前回溯26小時內之某時施用第一級毒
    品海洛因之前，約2 、3 天1 次，在臺北市○○區○○街38
    4 巷2 弄9 號2 樓住處，以針筒注射之方式，反覆施用第一
    級毒品海洛因多次，因認被告另涉犯毒品危害防制條例第10
    條第1 項之施用第一級毒品罪嫌，且因施用毒品具有成癮性
    ，施用行為本身即有反覆為之的性質，故被告多次施用第一
    級毒品之犯行，在法律評價上應與被告前開施用第一級毒品
    為本院前開論罪科刑部分屬於包括一罪之集合犯云云。
  (二)惟按犯罪事實應依證據認定之，無證據不得認定犯罪事實；
    又被告之自白不得作為有罪判決之唯一證據，仍應調查其他
    必要之證據，以察其是否與事實相符，刑事訴訟法第154 條
    第2 項、第156 條第2 項分別定有明文。次按集合犯係指立
    法者所制定之犯罪構成要件中，本即預定有數個同種類行為
    而反覆實行之犯罪而言。故是否集合犯之判斷，客觀上，自
    應斟酌法律規範之本來意涵、實現該犯罪目的之必要手段、
    社會生活經驗中該犯罪必然反覆實行之常態及社會通念等；
    主觀上，則視其反覆實施之行為是否出於行為人之一個犯意
    ，並秉持刑罰公平原則，加以判斷之。稽以行為人施用毒品
    之原因，不一而足，其多次施用毒品之行為，未必皆出於行
    為人之一個犯意決定；且觀諸毒品危害防制條例第10條第1
    項、第2 項施用毒品罪之構成要件文義衡之，實無從認定立
    法者本即預定該犯罪之本質，必有數個同種類行為而反覆實
    行之集合犯行，故上開施用毒品罪，應非集合犯之罪。又行
    為人各次施用毒品之行為，均係為滿足各該次之毒癮，於滿
    足毒癮後，該次行為即已完成；是各次均為各自獨立之行為
    ，各具獨立性，其前後次施用毒品行為間，自無密切不可分
    之關係，各自獨立構成同一施用毒品罪責，固然不合接續犯
    之構成要件。復參照刑法第56條修正理由之說明，謂「對繼
    續犯同一罪名之罪者，均適用連續犯之規定論處，不無鼓勵
    犯罪之嫌，亦使國家刑罰權之行使發生不合理之現象。」「
    基於連續犯原為數罪之本質及刑罰公平原則之考量，爰刪除
    有關連續犯之規定」等語，即係將本應各自獨立評價之數罪
    ，回歸本來就應賦予複數法律效果之原貌。因此，就刑法修
    正施行後多次施用毒品之犯行，採一罪一罰，始符合立法本
    旨（最高法院96年第9 次刑事庭決議參照）。
  (三)查被告固於96年5 月8 日警詢時供稱：約查獲前半年開始施
    打海洛因毒品，最近1 次是1 個星期前等語，復於同日檢察
    官偵訊時供述：半年前曾施用海洛因，最後1 次在1 、2 週
    前，都是在社中街的家裡，約2 、3 天1 次，以針筒注射等
    語。然依卷附臺灣尖端先進生技醫藥股份有限公司出具之濫
    用藥物檢驗報告所示，被告尿液呈嗎啡陽性反應，至多僅能
    證明被告於96年5 月8 日下午1 時30分為警採尿時回溯前26
    小時內之某時，有施用第一級毒品海洛因之犯行，並無法證
    明被告於彼時以外之其他時間，亦有施用第一級毒品之事實
    ，是除被告前開不利於之己之自白外，並無其他補強證據足
    以佐證被告自白其確有自95年12月間起至96年5 月8 日下午
    1 時30分為警採尿時回溯前26小時內之某時施用第一級毒品
    前，另有施用第一級毒品之犯行，揆諸前開規定及罪證有疑
    唯利被告之原則，公訴意旨所述除本案論罪科刑之被告施用
    第一級毒品犯行外之其餘施用第一級毒品部分，尚屬不能證
    明，此外，復查無積極證據足資佐證被告有此部分犯行，自
    不能單憑被告自白，無其他補強證據佐證，即遽認被告確有
    該部分施用第一級毒品之犯行，惟公訴意旨認此部分犯行與
    前開有罪部分為基於同一施用第一級毒品之犯意，屬集合犯
    實質上一罪關係，爰不另為無罪之諭知。
五、依刑事訴訟法第273 條之1 第1 項、第299 條第1 項前段、
    第310 條之2 、第454 條第2 項，毒品危害防制條例第10條
    第1 項、第2 項，刑法第11條前段、第216 條、第210 條、
    、第38條第1 項第2 款、第219 條、第51條第5 款，判決如
    主文。
六、如不服本判決，應於收受送達後10日內向本院提出上訴書狀
    ，其未敘述上訴理由者，應於上訴期間屆滿後20日內向本院
    補提理由書狀（均須按他造當事人之人數附繕本）。
七、本案經檢察官簡志龍到庭執行職務。
中    華    民    國    98    年    3     月    31    日
                  刑事第三庭  法  官      黃欣怡
以上正本證明與原本無異。
如不服本判決，應於收受送達後10日內向本院提出上訴書狀，其
未敘述上訴之理由者並得於提起上訴後20日內向本院補提理由書
（均須按他造當事人之人數附繕本）。
                              書記官      陳慧玲
中    華    民    國    98    年    3     月    31    日
附錄本案論罪科刑法條：
中華民國刑法第210條
偽造、變造私文書，足以生損害於公眾或他人者，處5 年以下有
期徒刑。
中華民國刑法第216條
行使第210 條至第215 條之文書者，依偽造、變造文書或登載不
實事項或使登載不實事項之規定處斷。
中華民國刑法第219條
偽造之印章、印文或署押，不問屬於犯人與否，沒收之。
毒品危害防制條例第10條
施用第一級毒品者，處 6 月以上 5 年以下有期徒刑。
施用第二級毒品者，處 3 年以下有期徒刑。
   附表：
   ┌──┬──────┬─────────┬──────┬──────┐
   │編號│  文    件  │   內       容    │   數  量   │  備    註  │
   ├──┼──────┼─────────┼──────┼──────┤
   │ １ │自願受搜索同│偽造「陳正洋」簽名│簽名1枚     │左揭簽名應沒│
   │    │意書        │                  │            │收。        │
   ├──┼──────┼─────────┼──────┼──────┤
   │ ２ │搜索扣押筆錄│偽造「陳正洋」簽名│簽名1枚     │同上。      │
   ├──┼──────┼─────────┼──────┼──────┤
   │ ３ │扣押物品目錄│偽造「陳正洋」簽名│簽名1枚、指 │左揭簽名及印│
   │    │表          │及指印            │印1枚       │文均應沒收。│
   ├──┼──────┼─────────┼──────┼──────┤
   │ ４ │「陳正洋」逮│偽造「陳正洋」簽名│簽名2枚、指 │同上        │
   │    │捕通知書（含│及指印            │印2枚       │            │
   │    │通知本人聯及│                  │            │            │
   │    │通知親友聯）│                  │            │            │
   ├──┼──────┼─────────┼──────┼──────┤
   │ ５ │「陳正洋」權│偽造「陳正洋」簽名│簽名1枚、指 │同上        │
   │    │利告知書    │及指印            │印1枚       │            │
   ├──┼──────┼─────────┼──────┼──────┤
   │ ６ │「陳正洋」夜│偽造「陳正洋」簽名│簽名1枚、指 │同上        │
   │    │間接受詢問不│及指印            │印1枚       │            │
   │    │同意書      │                  │            │            │
   ├──┼──────┼─────────┼──────┼──────┤
   │ ７ │查獲涉嫌毒品│偽造「陳正洋」簽名│簽名1枚、指 │同上        │
   │    │危害防制條例│及指印            │印1枚       │            │
   │    │毒品初步檢驗│                  │            │            │
   │    │報告書      │                  │            │            │
   ├──┼──────┼─────────┼──────┼──────┤
   │ ８ │尿液採樣書  │偽造「陳正洋」簽名│簽名1枚、指 │同上        │
   │    │            │及指印            │印1枚       │            │
   ├──┼──────┼─────────┼──────┼──────┤
   │ ９ │96年5月7日警│偽造「陳正洋」簽名│簽名3 枚（起│同上        │
   │    │詢筆錄      │及指印            │訴書載為2 枚│            │
   │    │            │                  │應予更正）、│            │
   │    │            │                  │指印5 枚    │            │
   ├──┼──────┼─────────┼──────┼──────┤
   │ １０ │96年5月8日警│偽造「陳正洋」簽名│簽名2枚、指 │同上        │
   │    │詢筆錄      │及指印            │印8枚       │            │
   ├──┼──────┼─────────┼──────┼──────┤
   │  │96年5月8日證│偽造「陳正洋」簽名│簽名1枚     │同上        │
   │    │人結文      │                  │            │            │
   ├──┼──────┼─────────┼──────┼──────┤
   │ 12 │96年5月8日偵│偽造「陳正洋」簽名│簽名1枚     │同上        │
   │    │訊筆錄      │                  │            │            │
   ├──┼──────┴─────────┼──────┼──────┤
   │ 13 │注射針筒                        │3支         │應予沒收。  │
   │    │                                │            │            │
   └──┴────────────────┴──────┴──────┘


司法院資訊處製作；財團法人民間司法改革基金會備份。
